臺灣新竹地方法院民事簡易判決  
110年度竹簡字第424號
原      告  吳淑莞  
被      告  蔡宇麒  
上列當事人間損害賠償事件，本院於民國110年11月16日辯論終
結，判決如下：
    主  文
被告應給付原告新臺幣貳拾伍萬陸佰柒拾叁元，及自民國一一０
年七月十四日起至清償日止，按年息百分之五計算之利息。
原告其餘之訴駁回。
本判決第一項得假執行。
原告其餘假執行之聲請駁回。 　
    事實及理由
壹、程序方面：
    按訴狀送達後，原告不得將原訴變更或追加他訴。但擴張或
    減縮應受判決事項之聲明者，不在此限。民事訴訟法第255
    條第1項第3款定有明文。查原告起訴時係聲明被告應給付原
    告新臺幣（下同）95萬元，及自刑事附帶民事起訴狀繕本送
    達翌日起至清償日止，按年息5%計算之利息。嗣變更聲明為
    ：被告應給付原告901,686元，及自刑事附帶民事起訴狀繕
    本送達翌日起至清償日止，按年息5%計算之利息。（參本院
    110年10月26日調解程序筆錄）。核屬單純減縮應受判決事
    項聲明，自應准許。
貳、實體方面：
一、原告主張：被告於民國109年12月31日下午1時6分許無照駕
    駛車牌號碼000-0000號自用小客車沿新竹市中華路5段由北
    往南方向行駛，嗣行經中華路5段648巷口前時，本應注意車
    輛駕駛人行車速度應依速限標誌或標線之規定，且應注意車
    前狀況，隨時採取必要安全措施，而當時俱無不能注意之情
    事，竟疏未注意車前狀況，超速行駛（肇事前顯示車速由時
    速138公里減至時速96公里後發生碰撞）於上開路段，適有
    原告騎乘車牌號碼000-000號普通重型機車於該巷口處迴轉
    ，因閃避不及遭被告所駕駛車輛直接撞擊，致原告人車倒地
    ，受有右肩峰鎖骨脫位及韌帶破裂、左脛腓骨骨折等傷害及
    機車毀損。被告過失不法行為已侵害原告之權利，原告自得
    依侵權行為損害賠償之法律關係請求被告負損害賠償責任。
    茲就請求之範圍及金額分別敘明如下：㈠醫療費用：原告因
    受傷害就醫計支付醫療費新臺幣（下同）217,536元。㈡看護
    費用：原告因受傷需專人看護1個月，以每日2,200元計算，
    受有看護費66,000元（計算式：2,200元×30日＝66,000元）
    之損害。㈢車輛損害：機車損害支出修復費用18,350元。㈣工
    作損失：原告因受傷自110年1月1日起至同年10月31日止無
    法工作，計損失薪資收入399,800元。㈤精神慰撫金：原告因
    本件車禍受傷，受有精神上之痛苦，故請求被告賠償精神上
    之損害20萬元。綜上，爰依侵權行為法律關係提起本件訴訟
    ，並聲明：被告應給付原告901,686元，及自刑事附帶民事
    起訴狀繕本送達翌日起至清償日止，按年息5%計算之利息。
    原告願供擔保，請准宣告假執行。
二、被告則以：本件交通事故兩造都有過失，原告主張之醫療費
    用、看護費用、工作損失、機車修理費用金額均不爭執。然
    機車修理費用要折舊，精神慰撫金請求金額太高等語抗辯，
    爰聲明：原告之訴駁回。　　
三、本院之判斷：
（一）原告主張被告過失傷害、毀損之事實，業據提出新竹國泰
      綜合醫院診斷證明書、機車修理估價單等影本為證，並引
      用本院110年度竹交簡字第305號刑事簡易判決，復據本院
      調取本院110年度竹交簡字第305號刑事案卷核閱無訛，且
      為被告所不爭執，自堪信為真實。
（二）查本件交通事故之發生係因被告於上開時地駕駛車牌號碼
      000-0000號自用小客車行經新竹市中華路5段648巷口時，
      因超速行駛及疏未注意車前狀況之過失，及原告亦未依規
      定讓車之過失，致被告駕駛之上開自用小客車撞擊原告所
      騎乘之機車，且原告為肇事主因即主要過失，被告則為肇
      事次因即次要過失，此有原告提出之新竹市警察局道路交
      通事故初步分析研判表及本件交通事故資料在卷可稽（參
      臺灣新竹地方檢察署110年度他字第940號偵查卷宗影卷）
      ，復為兩造所不爭執，自堪認本件交通事故之發生確係兩
      造之過失所致。據此，被告就本件交通事故之發生既有過
      失，且被告之過失行為與原告因本件交通事故所受之傷害
      間亦具相當因果關係，被告自應就其過失不法侵權行為所
      致原告之損害，負賠償責任。
（三）按因故意或過失不法侵害他人之權利者，負損害賠償責任
      ；汽車、機車或其他非依軌道行駛之動力車輛，在使用中
      加損害於他人者，駕駛人應賠償因此所生之損害；不法毀
      損他人之物者，被害人得請求賠償其物因毀損所減少之價
      額；不法侵害他人之身體或健康者，對於被害人因此喪失
      或減少勞動能力或增加生活上之需要時，應負損害賠償責
      任；不法侵害他人之身體、健康、名譽、自由、信用、隱
      私、貞操，或不法侵害其他人格法益而情節重大者，被害
      人雖非財產上之損害，亦得請求賠償相當之金額。民法第
      184條第1項前段、第191條之2、第196條、第193條第1項
      、第195條第1項分別定有明文。查被告就本件交通事故之
      發生確有過失，且原告亦因之受有傷害及機車毀損，則原
      告本於侵權行為之法律關係，主張被告應負侵權行為損害
      賠償責任，自屬有據。茲就原告之各項請求有無理由，分
      述如下：
　  ㈠醫療費用部分：原告主張因本件交通事故受傷計支出醫療
      費用共217,536元乙節，業據提出新竹國泰綜合醫院診斷
      證明書暨醫療費用收據、物理治療暨職能治療明細等影本
      為證，核屬必要之醫療費用，復為被告所不爭執，應予准
      許。
　　㈡看護費用：原告主張因受傷需由專人照護1個月，受有看護
      費共66,000元之損害，亦據提出新竹國泰綜合醫院診斷證
      明書影本為證，依該診斷證明書所載，原告確受有右肩峰
      鎖骨脫位韌帶破裂、左脛腓骨骨折等傷害，經施行開放式
      復位及內固定手術，需專人照護1個月，是原告主張每日
      以2,200元計算，而受有看護費66,000元之損害，亦核屬
      必要之費用，復為被告所不爭執，亦應准許。
　　㈢車輛損害：按物被毀損時，被害人除得依據民法第196條請
      求賠償外，並不排除民法第213條至第215條之適用，依民
      法第196條請求賠償物被毀損所減少之價額，得以修復費
      用為估定之標準，但以必要者為限（例如：修理材料以新
      品換舊品，應予折舊），有最高法院77年度第9次民事庭
      會議決議、73年度台上字第1574號判決足資參照。查被告
      就本件交通事故之發生確有過失，自應就所致原告所有之
      車牌號碼000-000號普通重型機車毀損負損害賠償之責，
      惟修復之必要費用，修理材料以新品換舊品，則應予折舊
      。而原告所有之車牌號碼000-000號普通重型機車受損之
      修復費用為18,350元（含鈑金工資450元、零件17,900元
      ），有原告提出之估價單影本在卷可稽，應堪足採信。惟
      該車牌號碼000-000號普通重型機車係100年4月出廠，有
      車輛詳細資料報表在卷可按（參臺灣新竹地方檢察署110
      年度他字第940號偵查卷宗影卷），算至本件交通事故發
      生時（即109年12月31日）已使用超過3年，依前揭說明，
      以新品換舊品而更換之零件，自應予以折舊。而依行政院
      公布之固定資產耐用年數表及固定資產折舊率表，重型機
      車耐用年數3年，採定率遞減法計算折舊，每年折舊536/1
      000，其最後1年之折舊額，加歷年折舊累計額，其總和不
      得超過該資產成本原額之9/10，依此計算該車牌號碼000-
      000號號普通重型機車更新零件折舊後之必要修復費用即
      為1,790元。據此，該車牌號碼000-000號普通重型機車之
      必要修復費用即為2,240元（計算式如下：鈑金工資450元
      ＋折舊後之零件1,790元＝2,240元），原告於此範圍內之請
      求，核屬有據，應予准許。至逾此範圍之請求，則屬無據
      ，不應准許。
　　㈣工作損失：原告主張因受傷自110年1月1日起至同年10月31
      日止無法工作，計損失薪資收入399,800元之事實，亦據
      提出新竹國泰綜合醫院診斷證明書、聯穎光電股份有限公
      司員工薪資單為證，且原告自110年1月1日起至同年10月3
      1日止受損之薪資總計確為399,800元，亦有聯穎光電股份
      有限公司110年10月7日(110)聯人資字第0047號函覆在卷
      可稽，復為被告所不爭執，亦應准許。
　　㈤精神慰撫金：按不法侵害他人之人格權，被害人受有非財
      產上損害，請求加害人賠償相當金額之慰撫金時，法院對
      於慰撫金之量定，應斟酌實際加害情形、所造成之影響、
      被害人痛苦之程度、兩造之身分地位經濟情形及其他各種
      狀況，以核定相當之數額（最高法院47年度台上字第1221
      號、51年度台上字第223號判例意旨參照）。查被告就本
      件車禍交通事故之發生確有過失，且原告亦因之受有前揭
      之傷害，已如前述，衡諸原告所受之傷害，堪認精神上應
      受有痛苦。從而，原告本於侵權行為之法律關係，請求被
      告賠償非財產上損害，自屬有據。本院審酌被告係因過失
      而造成原告受有前揭之傷害，原告所受之傷害非輕，又參
      以被告為高中畢業，原從事仲介業，現待業中，稱經濟狀
      況普通；原告亦係高中畢業，為技術員，稱經濟狀況普通
      。另原告109年度所得總額551,527元，名下財產總額4,61
      7,550元，被告109年度年所得總額173,082元，名下無財
      產，此已據兩造陳明，並有本院依職權所調取之兩造稅務
      電子閘門財產所得調件明細表在卷可佐，而綜據兩造之學
      經歷、社會地位、經濟狀況，被告所為侵權行為態樣及原
      告所受精神上之痛苦程度等一切情狀，認原告請求被告給
      付非財產上之損害200,000元，核尚屬過高，應以150,000
      元為相當，逾此部分之請求，即非有據，無從准許。
    ㈥綜據上述，原告得請求被告賠償之損害合計為835,576元（
      計算式：醫療費用217,536元＋看護費用66,000元＋車輛損
      害2,240元＋工作損失399,800元＋精神慰撫金150,000元＝83
      5,576元）。
（四）第按，損害之發生或擴大，被害人與有過失者，法院得減
      輕賠償金額，或免除之。民法第217條第1項定有明文。查
      本件交通事故之發生，原告為肇事主因，被告則係肇事次
      因，已如前述。本院審酌兩造之過失，認原告就本件交通
      事故之發生應負70%之過失責任，被告就本件交通事故之
      發生則應負30%之過失責任。據此，被告就原告所受之損
      害，依過失責任比例，即應負250,673元（計算式如下：8
      35,576×0.3＝250,673）之損害賠償責任。
四、綜上，原告基於侵權行為損害賠償之法律關係，請求被告給
    付250,673元，及自刑事附帶民事起訴狀繕本送達翌日即110
    年7月14日起至清償日止，按年息5%計算之利息範圍內，為
    有理由，應予准許。至逾上開範圍所為之請求，則無理由，
    應予駁回。
五、假執行宣告：本件係依民事訴訟法第427條第2項適用簡易訴
    訟程序所為被告部分敗訴之判決，就被告敗訴部分，應依職
    權宣告假執行。至原告其餘假執行之聲請，則因原告其餘之
    訴業經駁回，而失所附麗，應予駁回。
六、本件判決之基礎已臻明確，兩造其餘之攻擊或防禦方法及所
    用之證據，核均與本判決結果無影響，爰不一一予以論列，
    併此敘明。
七、確定訴訟費用額：本件係原告於刑事訴訟程序提起之附帶民
    事訴訟，並經本院刑事庭裁定移送本院民事庭審理，依刑事
    訴訟法第504條第2項規定，免納裁判費，且兩造亦無其他訴
    訟費用之支出，自無庸確定訴訟費用額，併予敘明。
中　　華　　民　　國   110    年    12    月     7    日
                  新竹簡易庭    法  官  汪銘欽
以上正本係照原本作成。
如對本判決上訴，須於判決送達後20日內向本院提出上訴狀。如
委任律師提起上訴者，應一併繳納上訴審裁判費。
中　　華　　民　　國   110    年    12    月     7    日
                                書記官  周育瑜